臺灣高等法院高雄分院民事裁定　　　　　95年度勞抗字第11號
抗　告　人　甲○○
相　對　人　安泰人壽保險股份有限公司
法定代理人　乙○
上列抗告人與相對人間給付資遣費等事件，對於民國95年11月27
日臺灣高雄地方法院95年度勞訴字第99號裁定，提起抗告，本院
裁定如下：
    主  文
抗告駁回。
抗告訴訟費用由抗告人負擔。
    理  由
一、相對人之法定代理人原為潘燊昌，於本件程序中變更為乙○
    ，經其具狀承受訴訟，應予准許，合先敘明。
二、抗告意旨：兩造之定型化勞動契約第7 條固約定兩造間之勞
    資爭議，合意約定以台灣台北地方法院（下稱台北地院）為
    第一審管轄法院，然抗告人係經濟上弱勢之勞工，該定型化
    勞動契約之合意管轄之約定，對抗告人顯失公平，依民事訴
    訟法第28條第2 項之規定，該約定不生效力。又抗告人歷年
    之勞務提供，均直接受相對人在高雄通訊處主管之管理、指
    揮，相對人在高雄通訊處之設址尚設有南台灣總管理處營業
    所，兩造之債務履行地在高雄，且係就抗告人所服務之相對
    人之南台灣總管理處之業務涉訟，依民事訴訟法第12條、第
    6 條之規定，原法院即台灣高雄地方法院應有管轄權。原法
    院以其無管轄權，將本件訴訟裁移台北地院管轄，自有違誤
    云云。
三、按當事人得以合意定第一審管轄法院；又訴訟之全部或一部
    ，法院認為無管轄權者，依原告聲請或依職權以裁定移送其
    管轄法院。民事訴訟法第24條第1 項前段、第28條第1 項分
    別定有明文。又當事人以合意定第一審管轄法院者，如具備
    法定要件，當事人及法院均應受其拘束。關於合意管轄之規
    定，除專屬管轄外，得排斥其他審判籍而優先適用。
四、查，本件抗告人係依據兩造所簽訂業務主任 (AS) 僱傭暨承
    攬合約（下稱系爭合約）之法律關係，訴請相對人應另給付
    資遺費、預告工資及公積金所生之訴訟，核其性質係屬因系
    爭合約爭議而涉訟，仍在系爭合約之規範範圍內，兩造已就
    系爭合約所涉訴訟，合意約定以台北地院為第一審管轄法院
    ，此有系爭合約書在卷可稽，是抗告人即有受前開合意管轄
    約定拘束之義務。
五、又查，在簡易訴訟程序及通常訴訟程序，當事人合意定第一
    審管轄法院，依民事訴訟法第28條第2 項前段規定：「第24
    條之合意管轄，如當事人之一造為法人或商人，依其預定用
    於同類契約之條款而成立，按其情形顯失公平者，他造於為
    本案言詞辯論前，得聲請移送於其管轄法院。」。此項規定
    ，與小額訴訟程序之同法第436 條之9 之排除合意管轄之特
    別規定，明顯有所不同。即依民事訴訟法第28條第2 項前段
    規定，對於以定型化契約型態所訂之管轄合意，對當事人之
    一造有顯失公平之情形，該管轄合意並非無效，仍屬有效，
    僅原告為法人或商人時，被告有聲請移送管轄之權。抗告人
    起訴主張相對人應給付抗告人新台幣（下同）748,309 元。
    則本件訴訟應適用通常訴訟程序。兩造就系爭合約所涉訴訟
    ，既合意約定以台北地院為第一審管轄法院，縱抗告人主張
    定型化契約型態所訂之管轄合意，對抗告人顯失公平之情屬
    實，但該管轄合意，仍屬有效，抗告人主張該管轄合意因而
    無效云云，自無可採。
六、抗告人雖另主張原法院為債務履行地或因業務涉訟之法院，
    依民事訴訟法第12條、第6 條之規定，自屬有管轄權云云。
    然查，本件兩造管轄之合意既屬有效，抗告人提起本件訴訟
    ，自應受前開合意管轄之拘束，除專屬管轄外，該合意管轄
    得排斥其他審判籍而優先適用。抗告人所主張之民事訴訟法
    第12條規定：「因契約涉訟，定有債務履行地，得由該履行
    地之法院管轄」，及同法第6 條規定：「對於設有事務所或
    營業所之人，因關於其事務所或營業所之業務涉訟者，得由
    該事務所或營業所所在地之法院管轄」，二者均非專屬管轄
    之規定，自無從排除前述兩造合意管轄之約定，合意管轄應
    優先適用。
七、綜上，兩造既已合意約定以台北地院為第一審管轄法院，依
    民事訴訟法第24條第1 項之規定，應由台北地方法院優先管
    轄，且相對人於原審已抗辯原法院無管轄權，原法院依職權
    裁定將本件移送於台北地院管轄，尚無違誤。抗告人據以對
    原裁定聲明不服，無理由，應予駁回。
八、據上論結，依民事訴訟法第495 條之1 、第449 條第1 項、
    第95條、第78條，裁定如主文。
中　　華　　民　　國　　96　　年　　1 　　月　　15　日
                            勞工法庭
                                審判長法官  張國彬
                                法      官  吳登輝
                                法      官  簡色嬌
以上正本證明與原本無異。
本件不得再抗告。
中　　華　　民　　國　　96　　年　　1 　　月　　15　日
                                書  記  官  黃一秋
